臺灣高等法院刑事裁定　　　　　　　　100年度聲再字第352號
再審聲請人
即受判決人　趙文佑
上列聲請人因違反毒品危害防制條例等案件，對於本院九十九年
度上訴字第一二六八號，中華民國九十九年五月二十六日第二審
確定判決（原審臺灣桃園地方法院九十八年度訴字第一一六四號
，起訴案號：臺灣桃園地方法院檢察署九十八年度偵字第一九七
五九號），聲請再審，本院裁定如下：
    主  文
再審之聲請駁回。
    理  由
一、聲請意旨略以：刑事訴訟法第四百二十條第一項第六款明文
    規定：因發見確實之新證據，足認受有罪判決之人應受無罪
    、免訴、免刑或輕於原判決所認罪名之判決者，得聲請再審
    ，伊提出之新證據為「臺灣桃園地方法院九十九年度訴字二
    四一號刑事判決書」影本乙份。原確定判決認聲請人係負責
    前往日本接應毒品之人，然臺灣桃園地方法院九十九年度訴
    字二四一號刑事判決書則載明王祥德為前往日本接應池文光
    、龔文偉運輸毒品之人，且原確定判決認聲請人係運毒集團
    成員之一，而有犯意聯絡及行為分擔，然臺灣桃園地方法院
    九十九年度訴字二四一號刑事判決書卻未將聲請人列入該運
    毒集團。再者，原判決認張世光之證述係事後維護伊之詞，
    而不予採信，然張世光何必冒偽證罪維護伊？且刑事訴訟法
    第二條規定：「實施刑事訴訟法程序之公務員就該管案件，
    應對於被告有利及不利之情形，一律注意」，原判決未採信
    對伊有利之證詞，實令伊難以甘服。懇請鈞院鑒察，准為開
    始再審之裁定等語。
二、按有罪之判決確定後，因發見確實之新證據，足認受有罪判
    決之人應受無罪、免訴、免刑或輕於原判決所認罪名之判決
    者，為受判決人之利益，得聲請再審，為刑事訴訟法第四百
    二十條第一項第六款所明定。該款所謂「發見確實之新證據
    」，係指該項證據，已經存在而發見在後或審判時未經注意
    之證據，且能證明原確定判決所認定之事實為錯誤者而言（
    最高法院著有三十五年度特抗字第二十一號判例可資參照）
    。次按刑事訴訟法第四百二十條第一項第六款所謂發見確實
    之新證據，係指該證據於事實審法院判決前已經存在，為法
    院、當事人所不知，不及調查斟酌，至其後始行發見，且就
    證據本身形式上觀察，固不以絕對不須經過調查程序為條件
    ，但必須顯然可認為足以動搖原有罪確定判決，而為受判決
    人無罪、免訴、免刑或輕於原判決所認罪名之判決者為限。
    故受理聲請再審之最後事實審法院，應就聲請再審理由之所
    謂「新證據」，是否具備事實審判決前已經存在，為法院、
    當事人所不知，事後方行發見之「嶄新性」，及顯然可認足
    以動搖原有罪確定判決，應為無罪、免訴、免刑或輕於原判
    決罪名之「顯然性」二要件，加以審查，為判斷應否准予開
    始再審之準據（最高法院八十五年度臺抗字第三○八號、九
    十三年度臺抗字第九八號判決意旨參照）。
三、本件聲請再審意旨，係以刑事訴訟法第四百二十條第一項第
    六款之情形為再審理由，所提出之證據，則為臺灣桃園地方
    法院九十九年度訴字二四一號刑事判決書影本。經查：(一)聲
    請人因違反毒品危害防制條例等案件，經本院於九十九年五
    月二十六日以九十九年度上訴字第一二六八號刑事判決，就
    其所犯共同運輸第二級毒品罪部分（於九十八年八月二十一
    日共同運輸第二級毒品部分），判處七年四月，並經最高法
    院於九十九年八月五日以九十九年度台上字第四九三○號判
    決上訴駁回確定後，嗣經檢察官另案起訴，固經臺灣桃園地
    方法院於九十九年十月十九日以九十九年度訴字二四一號判
    決諭知聲請人無罪（被訴於九十八年七月四日共同運輸第二
    級毒品部分），然而該判決並非在事實審法院判決前已經存
    在，為法院及當事人所不知，不及調查斟酌，至其後始行發
    現之證據資料，故該判決本身並非刑事訴訟法第四百二十條
    第一項第六款所謂之「新證據」。(二)又觀諸臺灣桃園地方法
    院九十九年度訴字二四一號刑事判決之理由欄所載：「經檢
    察官提示上開通訊監察譯文後，證人張世光證稱：這是『趙
    文佑』打電話給我，他在日本機場被搜查很久，被搜查完畢
    之後他就從日本打電話跟我說日本這邊抓很嚴，所以我就把
    訊息轉告給張竣源，請他叫張正麟跟我聯絡，在張正麟還沒
    有跟我聯絡上之前，我叫池文先、龔文偉先躲到廁所去，後
    來張正麟和我聯絡上，我向他說日本有消息，這次抓很嚴，
    是不是先不要去，人（池文先、龔文偉）我先擋下來了，張
    正麟還是執意要我們出去，所以還是出去了」等語（見臺灣
    桃園地方法院九十九年度訴字二四一號刑事判決書第二十一
    頁），足見聲請人確為運毒集團成員之一，而有犯意聯絡及
    行為分擔甚明，自不因該案判決書未於犯罪事實欄（於九十
    八年八月二十一日共同運輸第二級毒品部分）載明聲請人，
    而影響原確定判決就此部分事實之認定，是該案判決於本件
    顯然不具足以動搖原有罪確定判決，而應為聲請人無罪、免
    訴、免刑或輕於原判決罪名之「顯然性」要件。至於再審聲
    請意旨另指稱原判決不採信證人張世光對伊有利之證詞，令
    伊難以甘服云云，無非係就原確定判決證據如何採酌認定之
    爭執，惟證據之調查，係屬法院之職權，而法院就調查證據
    之結果，本於自由心證之原則，而為斟酌取捨，是證據之證
    明力如何，係屬法院之職權範圍，原確定判決既已就聲請人
    涉案之證據、如何認定其違法之理由，予以審酌認定，並於
    理由欄中敘明，而其證據之取捨並無違反論理或經驗法則，
    即難認其所為之論斷係屬違法，聲請人就屬法院職權認定之
    範疇任意予以指摘，亦有未合。綜上，本件再審聲請所憑之
    事由，核均與刑事訴訟法第四百二十條第一項第六款之規定
    不符，難認有理由，應予駁回。
四、依刑事訴訟法第四百三十四條第一項，裁定如主文。
中    華    民    國   100    年    8     月    19    日
                  刑事第二庭審判長法  官  洪光燦
                                  法  官  林恆吉
                                  法  官  宋明蒼
以上正本證明與原本無異。
如不服本裁定，應於收受送達後五日內向本院提出抗告狀。
                                  書記官  陳紀語
中    華    民    國   100    年    8     月    19    日